【裁判字號】    92,交聲,14
【裁判日期】    920530
【裁判案由】    違反道路交通管理處罰條例聲明異議
【裁判全文】
臺灣臺北地方法院交通事件裁定                      九十二年度交聲字第一四號
    異  議  人
    即受處分人  乙○○
右列受處分人因違反道路交通管理處罰條例案件，對於台北市交通事件裁決所民國九
十一年十一月五日所為之處分（原處分：北市裁三字第駕裁二二－ＡＢＵ九三二八四
九號），聲明異議，本院裁定如左：
        主  文
原處分撤銷。
乙○○不罰。
        理  由
一、按法院受理交通事件，準用刑事訴訟法之規定，道路交通管理處罰條例第八十九
    條前段定有明文，是刑事訴訟法第一百五十四條「犯罪事實應依證據證明之，無
    證據不得推定其犯罪事實」之規定，及最高法院四十年台上第八六號判例「事實
    之認定，應憑證據，如未能發現相當證據，或證據不足以證明，自不能以推測或
    擬制之方法，以為裁判之基礎。」之意旨，於法院審理違反道路交通管理處罰條
    例案件時，亦有其適用。
二、原處分意旨略以：異議人即受處分人乙○○於民國九十一年七月三十一日十四時
    三十八分許，駕駛車號ＢＯ－四九一二號自用小客車，在台北市○○路、民生西
    路口行駛時，因使用手持式行動電話進行通話，而為台北市政府大同分局警員甲
    ○○所查獲，是以受處分人有違反道路交通管理條例處罰第三十一條之一第一項
    之規定行為，摯發台北市政府警察局北市警交大字第ＡＢＵ九三二八四九號舉發
    違反道路交通管理事件通知單予以舉發；嗣原處分機關於九十一年十一月五日，
    再依道路交通管理處罰條例第三十一條之一第一項之規定裁處受處分人罰鍰新台
    幣（下同）三千元。
三、訊據受處分人固不否認其於右開時、地，駕駛車號ＢＯ－四九一二號自用小客車
    ，行經承德路與民生西路口之事實，惟堅詞否認有行駛道路時，使用手持式行動
    電話進行通話之行為，辯稱：受處分人係因同車友人向其借手持式行動電話，便
    順手將放置左胸前口袋取出交給友人，而遭員警攔車舉發，認為員警之舉發顯有
    錯誤等語。經查：查獲本件違規行為之證人即警員甲○○於本院訊問時，就查獲
    之過程結證稱：「（是否曾經在九十一年七月三十一日十四時三十分左右，在承
    德路、民生西路舉發乙○○開車時使用手機？）當時我在執勤，騎機車在承德路
    上由南往北，當時承德路方向南北向紅燈，我就看到受處分人所駕駛的自小客，
    沿著民生西路東向南左轉，就在我前面左轉過去，看到該駕駛人左手放在左耳，
    我大概看了約五秒左右，就是他從我面前過去的這短時間，我就騎車要去攔停該
    部自小客。」「（你攔停受處分人下車時，他怎麼說？）他說他沒有打大哥大，
    我攔下他在他駕駛座旁，也沒有看到他拿手機。」「（你先前說看到受處分人左
    手放在左耳，有沒有看到他拿著手機？）因為他的擋風玻璃是有點暗的顏色，所
    以我不確定他有沒有拿手機，但是他是有在講話的樣子。」「（他旁邊有人嗎？
    ）一個女性。」等語，有本院九十二年四月四日訊問筆錄在卷可參，本院核以證
    人甲○○為受處分人是否有前述違規行為之惟一證人，其猶不能明確知悉受處分
    人是否確有於行駛道路時，使用手持式行動電話進行通話之行為，且未於查獲發
    覺受處分人持之使用之行動電話，及縱然受處分人於開車之際有談話之情形，亦
    可能係與車上另位女性對談等情，認尚不能證明受處分人確有前述違規行為，則
    揆諸首揭法條、判例，自不能逕為不利受處分人之認定。
四、從而，原處分機關認定受處分人有違反道路交通管理處罰條例第三十一條之一第
    一項之前開違規事實，即難認為允當，應認受處分人之異議為有理由，而由本院
    將原處分撤銷，改諭知受處分人不罰，以資適法。
據上論斷，應依道路交通案件處理辦法第二十條前段，裁定如主文。
中      華      民      國    九十二    年      五      月     三十     日
                                    臺灣臺北地方法院交通法庭
                                        法  官  林鴻達
右正本證明與原本無異。
如不服本裁定應於送達後五日內向本院提出抗告狀。
                                        書記官  石幸代
中      華      民      國    九十二    年      五      月     三十     日


司法院資訊處製作；財團法人民間司法改革基金會備份。
